【裁判字號】    97,小上,44
【裁判日期】    971204
【裁判案由】    清償債務
【裁判全文】
臺灣臺南地方法院民事裁定              97年度小上字第44號
上  訴  人  丙○○
被 上 訴人  新光行銷股份有限公司
法定代理人  乙○○
被 上 訴人  臺灣新光商業銀行股份有限公司
                        7、28、30樓
法定代理人  李增昌
共      同
訴訟代理人  甲○○
上列當事人間請求清償債務事件，上訴人對於中華民國97年9 月
17日本院97年度新小字第634 號第一審判決提起上訴，本院裁定
如下：
    主  文
上訴駁回。
第二審訴訟費用新臺幣壹仟伍佰元由上訴人負擔。
    理  由
一、按關於請求給付金錢或其他代替物或有價證券之訴訟，其標
    的金額或價額在新臺幣（下同）10萬元以下者，適用小額程
    序；對於小額程序之第一審裁判之上訴，非以其違背法令為
    理由，不得為之，又上訴狀應記載上訴理由，並表明原判決
    所違背之法令及其具體內容，依訴訟資料可認原判決有違背
    法令之具體事實，民事訴訟法第436條之8、第436條之24第2
    項及第436條之25分別定有明文。且依同法第436條之32準用
    同法第468 條之規定，判決不適用法規或適用不當者，為違
    背法令。而判決有同法第469 條第1款至第5款情形之一者，
    為當然違背法令。是當事人對於小額程序之第一審判決提起
    上訴，如依同法第468 條規定，以第一審判決有不適用法規
    或適用法規不當為理由時，其上訴狀或理由書應有具體之指
    摘，並揭示該法規之條項或其內容。若係成文法以外之法則
    ，應揭示該法則之旨趣。倘為司法院解釋、或最高法院之判
    例，則應揭示該判解之字號或其內容。如以民事訴訟法第46
    9 條第1款至第5款所列情形為理由時，其上訴狀或理由書，
    應揭示合於該條款之事實。上訴狀或理由書如未依此項方法
    表明，或其所表明者，顯與上開法條規定之情形不相合時，
    即難認為已對第一審判決之違背法令有具體之指摘，其上訴
    自難認為合法。
二、本件上訴意旨略以：（一）上訴人因遷出戶籍地址，以致從
    未收到鈞院寄發之起訴書及出庭通知單，因而未能出庭應訊
    答辯，實非故意；（二）原判決有理由不備之違法，依民事
    訴訟法第226條規定判決書應記載事實及理由，然本件第一
    審判決無載明或簡略記載事實及理由，其違背法令至明；（
    三）原判決因未載明事實及理由，且上訴人並未收到起訴書
    及相關證物，故無法瞭解被上訴人依何所恃，要求上訴人清
    償債務，且針對本件債務仍有爭執，原判決有上開違背法令
    之處，為此請求廢棄原判決云云。
三、經查本件請求給付之訴訟標的金額為30,000元，依民事訴訟
    法第436條之8第1項規定，應適用小額程序；又依同法第436
    條之24及第436 條之25規定，對於小額程序之第一審判決，
    非以原審判決違背法令為理由不得上訴，且須記載上訴理由
    ，並表明原判決所違背之法令及其具體內容，依訴訟資料可
    認原判決有違背法定之具體事實者，始合上訴程式。
四、按民事訴訟法第138條規定，送達不能依前2條規定為之者，
    得將文書寄存送達地之自治或警察機關，並作送達通知書，
    黏貼於應受送達人住居所、事務所或營業所門首，以為送達
    。故在無法依前2 條為送達之情形下，僅須作送達通知書，
    黏貼於應受送達人之住居所、事務所或營業所門首，即有合
    法送達之效力，最高法院41年度台抗字第59號著有判例可資
    參照。查原審於民國97年8 月19日寄發起訴狀繕本及辯論通
    知書與上訴人，送達處所為上訴人之戶籍地址即臺南縣永康
    市○○街73巷10號，然因不獲會晤上訴人或其他有辨別事理
    能力之同居人或受僱人，無法為本人送達及補充送達，是於
    同日將該通知書寄存於該址管轄之臺南縣警察局永康分局復
    興派出所，且製作送達通知書2 份，黏貼於上訴人該址之門
    首，並置於送達處所信箱或適當位置，以為寄存送達，有送
    達證書及戶籍謄本各1 份存卷可憑。上訴人雖以未住在戶籍
    地，因為未收受開庭通知之理由提起上訴，然其於本院97年
    11月28日開庭時陳稱上開臺南縣永康市○○街73巷10號之戶
    籍地址之房屋係其所有，且現為其邱姓友人居住該處；伊會
    得知並收到此判決，是因為該判決寄到戶籍地後寄存在復興
    派出所，管區通知戶籍地的里長，里長再通知現在住在伊戶
    籍地的朋友，伊朋友再通知伊等語（見本院97年11月28日筆
    錄），可知上訴人所有位於上開戶籍地址之房屋現係有上訴
    人之友人寄住之狀態，該房屋實際上仍在上訴人之管領支配
    範圍下，前開戶籍地址並非僅為上訴人之寄籍地，參以上訴
    人自89年9月2日即設籍上開戶籍地址至今，從未遷移，且戶
    籍地址乃表彰個人長住久居之住處等情，足認原審將辯論通
    知書送達上訴人之前開戶籍地址，並無不當，揆諸上揭說明
    ，原審送達即為合法。
五、次按小額判決之判決書得僅記載主文，就當事人有爭執事項
    ，於必要時得加記理由要領。前項判決得於訴狀或言詞起訴
    筆錄上記載之，民事訴訟法第436條之18第1 項、第2項分別
    定有明文。本件請求給付之訴訟標的金額為30,000元而屬小
    額訴訟程序，依上開法律規定，原審小額判決本即可僅記載
    主文，又上訴人於原審經合法通知，未於言詞辯論期日到庭
    爭執被上訴人起訴主張之事實，原審即無從就爭執事項審酌
    並加記理由要領，是原審判決僅記載主文，於法有據。再者
    ，觀諸上訴人其餘主張，係在爭執與被上訴人間針對本件債
    務之實質法律關係之爭議，以及對原審依職權取捨及評價證
    據之質疑，屬原判決對於事實認定問題，並未依前揭意旨具
    體指摘原判決有何違反成文法法規之條項、內容，或司法院
    解釋或最高法院判例，亦未表明依訴訟資料合於該違背法令
    之具體事實，是難認對該判決之如何違背法令已有具體之指
    摘。依首揭說明，上訴人本件上訴為不合法，應予駁回。
六、末按於小額訴訟之上訴程序，法院為訴訟費用之裁判時，應
    確定其費用額，民事訴訟法第436條之19第1項、第436條之3
    2第1項規定甚明。本件上訴人小額訴訟之上訴，既經駁回，
    關於第二審訴訟費用自應由上訴人負擔。查本件第二審裁判
    費為1,500 元，此外別無其他訴訟費用支出，參照前開規定
    ，應由上訴人負擔，爰併予確定如主文第2項所示。
七、據上論結，本件上訴為不合法，依民事訴訟法第436條之24
    第2項、第436條之32第1項、第2項、第444條第1項前段、第
    95條、第78條、第436條之19第1項，裁定如主文。
中    華    民    國    97    年    12    月    4     日
                民事第三庭  審判長法  官  高榮宏
                                  法  官  張季芬
                                  法  官  黃聖涵
以上正本證明與原本無異。
不得抗告。
中    華    民    國    97    年    12    月    4     日
                                  書記官  朱小萍


司法院資訊處製作；財團法人民間司法改革基金會備份。
